臺灣高等法院高雄分院民事裁定          100年度抗字第259號
抗  告  人  蕭怡文
上列抗告人因債權人兆豐資產管理股份有限公司與債務人蕭黃詀
間清償債務民事執行事件，對於中華民國100年9月23日臺灣屏東
地方法院100 年度執事聲字第10號所為裁定提起抗告，本院裁定
如下：
    主  文
抗告駁回。
抗告程序費用由抗告人負擔。
    理  由
一、抗告意旨略以：抗告人於民國86年9 月24日因替債務人蕭黃
    詀代償借款而由債務人將系爭執行標的物（即坐落屏東縣屏
    東市○○段706 號土地1.774 平方公尺所有權10,000分之19
    6 及其上3847建號建物門牌屏東市○○街219-4 號）無限期
    出借與抗告人使用，此有戶籍謄本可證，則抗告人對系爭執
    行標的物有使用借貸權利存在。而系爭抵押權（指系爭執行
    標的物上登記之不動產抵押權）早經債務人清償完畢而不存
    在，只是銀行未予塗銷而已，換言之即抗告人在系爭標的物
    之借貸關係，並不影響抵押權，因該抵押權已清償而不存在
    。茲債權人主張除去抗告人與債務人間之使用借貸關係，自
    屬嚴重侵害抗告人之權利，於法不合。原裁定未詳加審酌，
    遽依債權人聲請除去抗告人對系爭執行標的物之使用借貸關
    係，自有違誤，抗告人據以聲明異議，原審司法事務官駁回
    抗告人異議之聲明，抗告人不服，向原審提出異議，原審不
    將司法事務官不當裁定，竟駁回抗告人之異議，顯有不合，
    為此抗告，請准予廢棄原審裁定，另為適法裁定等情。
二、按不動產所有人設定抵押權後，於同一不動產上設定地上權
    或其他權利或出租於第三人，因而減少價值，致其抵押權所
    擔保之債權不能受滿足之清償者，執行法院得依聲請或依職
    權除去後拍賣之，此觀民法第866 條及司法院大法官會議釋
    字第119 號解釋意旨自明。又不動產物權，依法律行為而取
    得、設定、喪失及變更者，非經登記不生效力。前項行為應
    以書面為之。民法第758 條亦訂有明文。不動產抵押權為不
    動產物權之一種，其得喪自應依登記為之，合先明。
三、系爭執行標的物，因有抗告人之使用借貸關係而致價值減少
    ，經原審執行法院為減價拍賣仍無人應買，為原裁定認定之
    事實，抗告人對此並不爭執，抗告人所爭執者為系爭執行標
    的物上所設定登記之抵押權已因清償而不存在。但查不動產
    抵押權是否消滅，依首揭法條規定自應以書面並登記之，非
    經登記，不生效力。系爭執行標的仍有抵押權登記存在，此
    有土地及建物登記簿謄本在卷足稽，在系爭執行標的物之抵
    押權依法塗銷登記（無論係抵押權人主動塗銷登記，或因抵
    押債務人訴請法院判決塗銷登記）前，依法自應認有抵押權
    存在，抗告人空言系爭執行標的物之抵押權已因清償而不存
    在，自非可採。原審民事執行程序因認抗告人之使用借貸關
    係存在，已影響系爭執行標的物抵押權人之權利。乃依前揭
    法條規定，並依抵押債權人即兆豐資產管理股份有限公司之
    聲請裁定除抗告人之使用借貸關係後，再予進行拍賣程序，
    核無不合，抗告人之異議為無理由，原法院司法事務官之裁
    定及原審之裁定均無不合，抗告人抗告意旨徒以系爭執行標
    的物之抵押權已因清償而消滅，不應除去其對執行標的物之
    使用借貸關係，指摘原裁定不當，求為廢棄原裁定，為無理
    由，應予駁回。
四、據上論結，本件抗告為無理由，應依強制執行法第30條之1
    ，民事訴訟法第495 條之1 、第449 條第1 項、第95條、第
    78條裁定如主文。
中    華    民    國   100    年    10    月    21    日
                              民事第一庭
                                  審判長法官  黃金石
                                  法      官  曾錦昌
                                  法      官  魏式璧
以上正本證明與原本無異。
如不服本裁定應於送達後10日內向本院提出再抗告狀( 並按他造
當事人之人數附繕本) ，並繳納再抗告費新臺幣1,000 元。
再為抗告僅得以適用法規顯有錯誤為理由，並應委任律師為代理
人。如委任律師提起抗告者，應一併繳納抗告費。
中    華    民    國   100    年    10    月    21    日
                                  書  記  官  黃麗蓉
附註：
抗告人之配偶、三親等內之血親、二親等內之姻親，或抗告人為
法人、中央或地方機關時，其所屬專任人員具有律師資格並經法
院認適當者，亦得為第三審代理人。
抗告人或其法定代理人具有律師資格者及前項情形，應於提起抗
告或委任時釋明之。